【裁判字號】    95,交聲,1478
【裁判日期】    951127
【裁判案由】    交管條例聲異
【裁判全文】
臺灣板橋地方法院交通事件裁定        95年度交聲字第1478號
原處分機關  交通部公路總局臺北區監理所
異  議  人
即受處分人  甲○○
上列異議人即受處分人因違反道路交通管理處罰條例案件，對於
交通部公路總局臺北區監理所民國95年8月9日所為之北監自裁字
第裁40－C00000000號處分，聲明異議，本院裁定如下：
    主  文
原處分撤銷。
甲○○不罰。
    理  由
一、按汽車駕駛人駕駛汽車肇事致人受傷者，應即採取救護措施
    及依規定處置，並通知警察機關處理，不得任意移動肇事汽
    車及現場痕跡證據，違反者處新臺幣三千元以上九千元以下
    罰鍰。前項駕駛人肇事致人受傷而逃逸者，吊銷其駕駛執照
    ；又汽車駕駛人，曾依本條例其他各條規定吊銷駕駛執照者
    ，一年內不得考領駕駛執照。道路交通管理處罰條例第六十
    二條第三項、第四項、第六十七條第三項固分別定有明文。
    然須駕駛人有逃避上述義務及肇事責任之故意，始得歸責；
    換言之，駕駛人除客觀上有逃逸之行為外，主觀上尚須對其
    肇事致人受傷之事實有所認識，並進而決意逃離肇事現場之
    故意，始足當之，若駕駛人根本未察覺肇事，自不能逕以該
    規定論處。
二、本件原處分認異議人即受處分人甲○○駕駛車號Ｖ七─０二
    八一號自用小客車，於九十五年六月二十一日上午七時十分
    許，在臺北縣鶯歌鎮○○路鳳鳴幹四十七號電桿前，肇事致
    人受傷未採取救護措施並通知警察機關處理，即逕自駕車駛
    離現場，而有「肇事致人受傷而逃逸」之違規行為，為臺北
    縣政府警察局三峽分局鶯歌分駐所員警掣單舉發。受處分人
    未於應到案日期前提出申訴，原處分機關乃依道路交通管理
    處罰條例第六十二條第三項、第四項（裁決書誤載為第一項
    ）及第六十七條第三項規定，裁處罰鍰六千元，吊銷駕駛執
    照，一年內禁考。
三、異議意旨略以：異議人對於本件車禍之發生及因此致人受傷
    一事均無所悉，且警員就異議人之自小客車及被害人吳淑珍
    之機車拍照存證時，亦未發現明顯擦撞痕跡，異議人當時倘
    知肇事必停車處理，警員未究明詳情僅依目擊證人之指證即
    開單舉發，實屬冤抑等語。
四、經查：
（一）異議人駕駛車號Ｖ七─０二八一號自用小客車，於上開時
      地，擦撞同向右側由吳淑珍騎乘之車號ＱＶ二─二０二號
      輕型機車，後載其子女張仁義及張祐婕，吳淑珍因之倒地
      受有頭部外傷併左眼瘀血等多處傷害，張仁義則受有顏面
      擦裂傷等多處傷害，惟異議人並未停車仍繼續往前行駛離
      開現場等事實，業經本院依職權調取臺灣板橋地方法院檢
      察署九十五年度偵字第一七六七一號偵查卷宗，有該卷所
      附之診斷證明書、道路交通事故現場圖、道路交通事故調
      查報告表（一）、（二）、現場暨鑑識照片二十二張附卷
      可稽（見該卷第十八至二十一頁、第二十八頁至三十八頁
      ），並據目擊證人葉世文於警詢及偵查時證述在卷（見同
      上偵卷第三頁、第四十一頁），核與被害人吳淑珍於警詢
      及偵查指訴之情節相符（同上偵卷第十至十三頁、第四十
      二頁），首堪認屬實。
（二）次查，據目擊證人葉世文證稱：當時伊開車載其子上學途
      經前開處所，有輛自用小客車在伊前方行駛，距離約二、
      三十公尺，該車太靠右邊遂與吳淑珍之機車擦撞，右後視
      鏡有凹，但撞到時該車沒有停，仍繼續照正常速度往前開
      ，伊立即往前追，到紅燈該車停妥記下車號後，伊即未再
      繼續追等語，並據證人吳淑珍陳稱：異議人車輛靠近伊騎
      乘之機車突然加速，其後照鏡擦到伊機車左側，沒有停車
      一直往前開，擦撞後異議人沒有特別反應等語，復徵諸異
      議人之車輛僅右側後照鏡有刮擦痕，其餘部分並無明顯刮
      痕，且其右側照後鏡之刮痕與吳淑珍騎乘機車之把手高度
      相同等情，有勘驗照片可稽（同上偵卷第三十五至三十八
      頁），可知本件車禍係因異議人車輛右側照後鏡輕微擦撞
      吳淑珍機車左側把手所致，碰撞之力道亦非強勁，是異議
      人辯稱：其於案發當時不知道有發生擦撞肇事等語，尚與
      常情無違。且依證人上開證述，車禍發生當時異議人駕車
      微偏其後照鏡快速擦過吳淑珍機車後仍繼續照正常速度往
      前行駛，並未停車查看，亦未煞車等情，參以異議人因本
      件交通事故經警移送肇事逃逸罪嫌部分，亦經臺灣板橋地
      方法院檢察署檢察官於九十五年八月三十一日以九十五年
      度偵字第一七六七一號為不起訴處分確定，有該不起訴處
      分書及臺灣高等法院被告前案紀錄表各一份附卷足憑，益
      徵異議人所辯並非無據，堪以採信。則異議人既未發覺肇
      事，就被害人受傷之事實，並無認識，更遑論異議人主觀
      上有何肇事逃逸之故意，是其雖未對被害人採取救護措施
      ，並報警處理即駕車駛離現場，尚無違反首開行政義務之
      故意。
（三）準上所見，原處分機關未予詳查上情，遽依前開規定逕予
      裁處異議人罰鍰六千元，吊銷駕駛執照，一年內禁考，即
      有未洽，無可維持。從而，本件聲明異議為有理由，原處
      分應予撤銷，併為異議人不罰之諭知，以昭審慎。
據上論斷，應依道路交通案件處理辦法第二十條前段，裁定如主
文。
中    華    民    國    95    年    11    月    27    日
                  交通法庭  法  官  劉  安  榕
上列正本證明與原本無異。
如不服本裁定，應於裁定送達後五日內向本院提出抗告狀。
                            書記官  楊  馥  如
中    華    民    國    95    年    11    月    27    日


司法院資訊處製作；財團法人民間司法改革基金會備份。
